# 请教陈版关于公司清算的会计处理

提问人：liubin988513 时间：2014-06-24 15:29:11
第一百八十七条　清算组在清理公司财产、编制资产负债表和财产清单后，应当制定清算方案，并报股东会、股东大会或者人民法院确认。公司财产在分别支付清算费用、职工的工资、社会保险费用和法定补偿金，缴纳所欠税款，清偿公司债务后的剩余财产，有限责任公司按照股东的出资比例分配，股份有限公司按照股东持有的股份比例分配。
我理解，在公司自主清算的情况下，在各股东已经按照其比例分配完企业的净资产，可以终止确认

回答人：chenyiwei
可以这样理解。通俗地说就是：当被清算子公司的资产负债表上的所有资产和负债项目都清零之后，就可以不再纳入合并报表范围了。如果尚有项目未清零，可能说明母公司在其中还需要继续涉入和仍有一定的经济利益。

提问人：wendy24 时间：2014-06-24 18:22:48
谢谢两位版主的指点！子公司资产负债表上的所有资产和负债项目都已经清零了，但是对于母公司来说，有一个清算损益。在这种情况下，能否在拿到工商注销批准之前确认清算损益呢？

回答人：chenyiwei
应可以（如果清算组已经确认清算结束）。

提问人：wendy24 时间：2014-06-24 20:50:50
谢谢陈版迅速的回复！那么也就是说，不再进行合并，以及确认清算损益，关键看的不是工商局的注销批准日，而是实质上的清算结束日，即清算组提交清算报告，对吧？请问陈版，有什么准则可以支持到我们这一判断吗？我没有在准则中找到相关指引，感觉这是需要管理层的判断，没有很直白的准则指引的。

回答人：chenyiwei
是这样理解。因为子公司的资产和负债站在合并报表主体也就是合并报表主体应享有的经济利益和应承担的义务。所以等到实质性清理完毕，不再享有权益和承担义务后，自然也就不再合并了。当然这要运用判断。

提问人：c070330 时间：2014-06-24 23:22:05
请教两位版主： 《会计准则讲解 2010 》中指出，“已宣告被清理整顿的原子公司，是指在当期宣告被清理整顿的被投资单位，该被投资单位在上期是本公司的子公司。在这种情况下，根据 2005 年修订的《公司法》第一百八十四条的规定，被投资单位实际上在当期已经由股东、董事或股东大会指定的人员组成的清算组或人民法院指定的有关人员组成的清算组对该被投资单位进行日常管理，在清算期间，被投资单位不得开展与清算无关的经营活动，因此，本公司不能再控制该被投资单位，不能将该被投资单位继续认定为本公司的子公司。” 此处表明只要进行清算期间的公司已经不再被控制，是否说明成立清算组后就进入了清算期间，就不应该被纳入合并范围了呢？

回答人：chenyiwei
该表述存在问题。我们在《计学撮要 2013 》中已经表达了我们的观点。预计在新的合并报表准则的指南中将对此问题作出改进。

提问人：wendy24 时间：2014-06-25 14:44:29
我还有一个问题想请教，公司法第一百八十五条　“清算组应当自成立之日起十日内通知债权人，并于六十日内在报纸上公告。债权人应当自接到通知书之日起三十日内，未接到通知书的自公告之日起四十五日内，向清算组申报其债权”。那是不是说，公司分配剩余资产（给股东）需要在公告之日起的四十五日之后呢？

回答人：chenyiwei
分配剩余财产应当是清算的最后步骤，应该放在负债清偿完毕之后。公司法第 186 条：“公司财产在未依照前款规定清偿前，不得分配给股东”。